【裁判字號】    97,重訴,33
【裁判日期】    980203
【裁判案由】    槍砲彈藥刀械管制
【裁判全文】
臺灣板橋地方法院刑事判決              97年度重訴字第33號
公  訴  人  臺灣板橋地方法院檢察署檢察官
被      告  丙○○
指定辯護人  本院公設辯護人  甲○○
上列被告因違反槍砲彈藥刀械管制條例案件，經檢察官提起公訴
（97年度偵緝字第207 號），本院判決如下：
    主    文
丙○○無罪。
    理    由
一、檢察官起訴暨補充理由意旨略以：被告丙○○於民國94年1
    月13日許，向位於臺北縣泰山鄉○○○路456 號之香格里拉
    旅館承租618 號房間（下簡稱本案房間），而在其內以鐵鎚
    、鐵鉗、手提電磨機、小型工作台、測量尺、小型螺絲起子
    、銼刀、帶柄磨石等物，製造具有殺傷力之改造手槍2 枝（
    槍枝管制編號0000000000號及0000000000號）、具有殺傷力
    之具直徑約7.8mm 金屬彈頭之土造子彈6 顆（下簡稱本案槍
    彈）完成，爾後即非法持有之。嗣於94年1 月18日16時許，
    在前址為警查獲，並扣得改造槍械用之工具1 批，再於同年
    月19日13時許，在前址為警扣得本案槍彈。因認被告涉犯94
    年1 月26日修正施行前槍砲彈藥刀械管制條例第11條（起訴
    書誤載為第10條）第1 項之製造其他可發射子彈具有殺傷力
    手槍罪嫌及同法第12條（起訴書誤載為第11條）第1 項之製
    造具有殺傷力子彈罪嫌。
二、按犯罪事實應依證據認定之，無證據不得認定其犯罪事實；
    不能證明被告犯罪者，應諭知無罪之判決，刑事訴訟法第15
    4 條第2 項、第301 條第1 項分別定有明文。次按事實之認
    定，應憑證據，如未能發現相當證據，或證據不足以證明，
    自不能以推測或擬制之方法，為裁判基礎；且認定犯罪事實
    ，所憑之證據，無論直接或間接證據，其為訴訟上之證明，
    須於通常一般之人均不致有所懷疑，而得確信其為真實之程
    度者，始得據之為有罪之認定，倘其證明尚未達到此一程度
    ，而有合理性懷疑之存在時，即無從為有罪之認定，最高法
    院40年台上字第86號、76年台上字第4986號判例分別可資參
    酌。
三、公訴人認被告丙○○涉犯前開罪嫌，主要係以被告之供述、
    證人丁○○於警詢及偵查時之證述、證人黃毅凱於警詢時之
    證述、證人乙○○、林昭宏、袁國書於偵查時之證述、內政
    部警政署刑事警察局刑鑑字第0940193607號槍彈鑑定書、扣
    案工具1 批及本案槍彈等證據為憑。訊據被告固供稱：於94
    年1 月13日起，伊以本人名義承租本案房間，而於同年月18
    日為警在前開房間內查扣之部分工具是伊所有等情不諱，惟
    仍堅決否認有何製造或持有本案槍彈犯嫌，辯稱：伊不知道
    本案房間內放有本案槍彈，也不知道本案槍彈是否為丁○○
    所有，本案房間是伊與丁○○等一起吸毒的朋友住在那邊，
    因為是伊先住進去，才會用伊名義登記，伊出去的時候會把
    本案房間鑰匙寄放在櫃檯，如果丁○○來，就會直接跟櫃檯
    拿鑰匙，警方所查扣之部分工具是伊做水電時使用的等語。
    經查：
（一）被告之指定辯護人於本院準備期日時，已爭執證人丁○○
      於警詢時之證述係屬傳聞證據不具證據能力，而依刑事訴
      訟法第159 條第1 項規定，該部分證詞原則上即不得作為
      證據，且檢察官亦未舉證釋明本件丁○○於警詢時之證詞
      具有刑事訴訟法第159 條之2 所定較審判中為可信之特別
      情況（即從客觀上之環境或條件等情況加以觀察，有足以
      取代審判中反對詰問之可信性保證者），亦查無刑事訴訟
      法第159 條之3 規定所列得例外作為證據之情形，是丁○
      ○於警詢時之證述，自無作為積極證明被告有罪之證據能
      力。另按刑事訴訟法第158 條之3 規定：「證人、鑑定人
      依法應具結而未具結者，其證言或鑑定意見，不得作為證
      據。」所謂「依法應具結而未具結者」，係指檢察官或法
      官依同法第175 條之規定，以證人身分傳喚被告以外之人
      到庭作證，或雖非以證人身分傳喚到庭，而於訊問調查過
      程中，轉換為證人身分為調查時，此時其供述之身分為證
      人，則檢察官、法官自應依同法第186 條有關具結之規定
      ，命證人供前或供後具結，其陳述始符合第158 條之3 之
      規定，而有證據能力，且該條立法理由旨在擔保該證人之
      證言，係據實陳述之可信性，故未依法具結者，依證據絕
      對排除法則，當然無證據能力，不得作為論罪之基礎，自
      不得因當事人於審判程序之同意，或未於言詞辯論終結前
      聲明異議視為同意，而可認該未具結之證言，即得作為證
      據，又共同被告對其他共同被告之案件而言，為被告以外
      之第三人，本質上屬於證人，自有上開規定之適用。查丁
      ○○於94年1 月19日檢察官訊問時，係以被告身分為供述
      ，而檢察官就被告所涉犯嫌部分，自始至終均未以證人身
      分對丁○○加以傳喚或調查訊問，亦無命丁○○具結以擔
      保其陳述之可信性，是被告及指定辯護人迄至本院審理程
      序終結時，雖未就此部分證據能力聲明異議，惟丁○○於
      檢察官訊問時之證述，依刑事訴訟法第158 條之3 規定亦
      無作為積極證明被告有罪之證據能力（惟與其警詢時所言
      皆仍具有消極彈劾丁○○本身前後證詞可信性之資格），
      合先敘明。
（二）本案槍彈係於94年1 月19日13時許，經丁○○帶同警員前
      往本案房間搜索查扣，經送內政部警政署刑事警察局鑑定
      結果，確均具有殺傷力等情，固有臺北縣政府警察局新莊
      分局搜索扣押筆錄暨扣押物品目錄表（見臺灣板橋地方法
      院檢察署94年度偵字第2134號卷，下稱偵一卷，第27至30
      頁）、內政部警政署刑事警察局94年12月23日刑鑑字第09
      40193607號槍彈鑑定書（見臺灣板橋地方法院檢察署95年
      度偵字第5504號卷第43至47頁）各1 份及照片3 張（見偵
      一卷第42、43頁）附卷可稽，而堪以認定與事實相符，惟
      證人袁國書於檢察官訊問時，已證稱：我們到該處時，本
      案房間車庫門剛好打開，該車正開出來，我們看見車上有
      丁○○及載有一位小姐，查獲時沒有別人在本案房間，只
      有丁○○及那一位小姐等情明確，又袁國書於本院審理時
      ，同證稱：「當時有人報案說香格里拉旅館最旁邊的那間
      怪怪的，我和洪榮堅一起到現場看到丁○○，當時房間的
      鐵捲門有打開，我們看到丁○○從房間開車出來停在外面
      ，我們上前盤查。我確定房間鐵捲門打開，丁○○他是開
      車從房間出來，我們就會同丁○○、旅館的人進入房間內
      搜索」、「（問：94年1 月19日在浴室天花板上查獲改造
      手槍，當時浴室天花板的情形如何？）好像要推開，再上
      去拿，且手要伸很進去才能拿到，因為我們第一天搜索的
      時候就沒有發現。」等語無誤，而就警方查獲當天，丁○
      ○係開車自本案房間外出乙節，核與證人乙○○於本院審
      理時，證稱：「（問：被告除了曾經交待丁○○可以在他
      不在的時候直接到櫃台拿鑰匙進房間之外，是否也曾經交
      待其他的朋友在他不在的時候也可以直接到櫃台拿鑰匙進
      房間？）好像沒有，我印象比較深刻的就只有丁○○。」
      、「（問：如果618 號房鐵捲門沒有打開的情況下，訪客
      可以直接從618 號鐵捲門前的車道迴轉？）車道寬度不夠
      ，汽車沒有辦法直接在車道迴轉停放，車輛都是倒車進入
      618 號房，再開出來。」等語相符，是丁○○既得於被告
      未在本案房間時任意單獨入內，當有可能在被告不知情之
      情況下，私自在本案房間內藏放相關違禁物品，且本案槍
      彈藏放位置復係在本案房間之浴室天花板深處，並非放在
      進入本案房間後目視或單純伸手可及之地點，本案槍彈亦
      係由丁○○帶同警員當場取出者，衡諸上情至多僅能認丁
      ○○本身確知悉本案槍彈所在，並由其加以支配管領，雖
      本案房間於案發前為被告承租日常使用，尚無法憑此即得
      推論被告同知悉本案槍彈存在，更難以認定被告涉犯持有
      甚或製造本案槍彈之罪行。
（三）遍查卷內公訴人所舉之積極證據，僅有丁○○曾指述被告
      持有本案槍彈，惟丁○○於警詢時，先供稱：我不知道綽
      號「阿泰」男子之詳細年籍為何，無法通知其到所說明云
      云（見偵一卷第11頁），嗣改稱：我之前去本案房間找被
      告的時候，他從浴室天花板上拿出槍枝叫我幫他鑑定好壞
      ，所以我知道他槍枝藏在浴室天花板上，我有觸碰過其中
      一支，並拉過槍枝滑套，被告使用行動電話為0000000000
      號云云（見偵一卷第14頁）；又丁○○於檢察官訊問時，
      陳稱：「我是要去找『阿泰』，口卡有指認過是被告。」
      、「（問：既然你沒有住在那邊，為何會知道廁所天花板
      內有槍？）因為他有指給我看過。」云云（見偵一卷第63
      、65頁）；再丁○○於本院審理時，先證稱：我在房間看
      到廁所裡有人從天花板上拿東西或放東西上去，那個人是
      誰我不知道，不是我認識的人，也不是被告，但被告當時
      是在房間裡面，我們一起在吸毒，被告應該知道，因為可
      以看到廁所裡面。那個人拿上下天花板的東西應該是裝道
      具槍的盒子，我大概知道那是什麼，但沒有看到盒子裡面
      是什麼東西。警詢那天我很累，而且之前有吸毒，所以我
      的表達跟警察記錄的內容有出入，實際上我不記得是否是
      被告拿的，因為我在本案房間只認識被告，那天被查獲時
      ，警察跟我說如果沒有人出來的話，那裡面的東西就是我
      的，所以要我供出一個人來，所以我就說都是被告的。我
      在吸毒的時候，是旁邊的人把槍拿出來，請我鑑定，看我
      熟不熟，但不是被告拿給我看。我本身沒有玩槍，警察查
      獲以後，我有叫我姊姊用我的手機打電話給被告，我姊姊
      跟他說我現在這邊有警察，我已經被抓了，我當時叫被告
      「阿勇」，「阿泰」也是被告，是剛開始人家介紹的時候
      ，稱呼被告是「阿泰」等語，顯見丁○○已翻異前詞，改
      稱被告就本案槍彈之事並不知情，雖其嗣於本院審理期日
      ，復證稱：「（問：你在警詢的時候你說你有碰觸藏在天
      花板上的白色槍枝，且有拉過槍枝的滑套，為何你會碰觸
      槍？）我去拉滑套是盒子在桌上的時候，我在吸毒『阿勇
      』拿給我看，他說槍怎麼樣，所以我有去拉一下。」、「
      （問：你現在又說是『阿勇』拿給你看，但你剛才說是不
      認識的人拿給你看，請你鑑定？）我不是只有去一次而已
      ，我講的是其中一次的狀況。」云云，然觀諸上揭丁○○
      所述內容，可知其就被告綽號究為「阿勇」或「阿泰」？
      被警方查獲當時是否可以聯絡被告到場？如何得知浴室天
      花板上藏有本案槍彈？等情，前後所述既已有矛盾不一之
      情，實難單憑丁○○於本院審理時片面所言，即遽入被告
      於罪。況丁○○前於92年間，即曾因違犯寄藏改造手槍、
      子彈而為警查獲，迨95年9 月20日始經臺灣桃園地方法院
      以93年度訴字第1616號刑事判決判處罪刑，嗣並經臺灣高
      等法院以95年度上訴字第4060號刑事判決上訴駁回確定，
      此有前揭判決書附卷可參，是本案既牽涉丁○○本身有無
      再犯槍砲案件而應負刑責之情形，自難期待其就本案槍彈
      來源仍能據實陳述，故本案就被告是否持有本案槍彈部分
      既已非無疑，更遑論能以現有證據證明被告另有製造本案
      槍彈之犯行甚明。
四、綜上所述，本院認被告丙○○所辯，顯非全然無稽，依卷內
    積極證據資料，尚難排除實際上係丁○○本人或他人持有本
    案槍彈之情，而不足使本院達到係被告持有或製造本案槍彈
    犯行之確信。此外，復查無其他積極證據，可資證明被告涉
    有上開犯行，依首揭法條規定及判例意旨說明，自應諭知被
    告無罪之判決。
據上論斷，應依刑事訴訟法第301條第1項，判決如主文。
本案經檢察官陳豐年到庭執行職務。
中    華    民    國    98    年    2     月    3     日
                刑事第十八庭  審判長法  官  曾 正 耀
                                    法  官  林 鈺 琅
                                    法  官  張 兆 光
上列正本證明與原本無異。
如不服本判決，應於判決送達後10日內敘明上訴理由，向本院提
出上訴狀 (應附繕本) ，上訴於臺灣高等法院。其未敘述上訴理
由者，應於上訴期間屆滿後20日內向本院補提理由書「切勿逕送
上級法院」。
                                    書記官  曹 秋 冬
中    華    民    國    98    年    2     月    3     日


司法院資訊處製作；財團法人民間司法改革基金會備份。
